【裁判字號】    97,消債更,642
【裁判日期】    970924
【裁判案由】    聲請更生程序
【裁判全文】
臺灣高雄地方法院民事裁定           97年度消債更字第642號
聲  請  人  甲○○
上列當事人因消費者債務清理事件聲請更生，本院裁定如下：
    主  文
甲○○自民國九十七年九月二十四日下午四時起開始更生程序。
命司法事務官進行本件更生程序。
    理  由
一、本件聲請意旨略以：聲請人前於民國95年3 月間，與債權人
    即安泰銀行等8 家銀行（下稱債權人），依據中華民國銀行
    公會會員辦理消費金融案件無擔保債務協商機制，就聲請人
    積欠之信用卡、現金卡、信用貸款等債務合計新臺幣（下同
    ）1,928,303 元，與債權人達成分期還款協議（以每月為1
    期，合計80期），約定聲請人每月應償還27,469元予債權人
    。惟聲請人現擔任大樓管理主任一職，每月工作收入為24,0
    00元，扣除聲請人每月須支出之開銷13,000元，僅餘11,000
    元，已不敷清償上開分期款。是聲請人於清償12期（即至96
    年5 月止）後，不得不選擇毀諾現聲請人已無力再支付上開
    分期款，此顯係不可歸責於聲請人之事由，致履行顯有重大
    困難，爰依本條例之規定聲請更生等語。
二、按「債務人不能清償債務或有不能清償之虞者，得依消費者
    債務清理條例所定更生或清算程序，清理其債務。」「債務
    人無擔保或無優先權之債務總額未逾1200萬元者，於法院裁
    定開始清算程序或宣告破產前，得向法院聲請更生。」「法
    院開始更生程序之裁定，應載明其年、月、日、時，並即時
    發生效力。」「法院裁定開始更生或清算程序後，得命司法
    事務官進行更生或清算程序，必要時得選任律師、會計師或
    其他適當之自然人或法人一人為監督人或管理人。」消費者
    債務清理條例第3 條、第42條第1 項、第45條第1 項及第16
    條第1 項分別定有明文。次按於消費者債務清理條例施行前
    ，債務人依金融主管機關協調成立之中華民國銀行公會會員
    ，辦理消費金融案件無擔保債務協商機制與金融機構成立之
    協商，準用同條例第151 條第5 項之規定，即債務人與金融
    機構協商成立者，不得聲請更生或清算，但因不可歸責於己
    之事由，致履行顯有重大困難者，不在此限。消費者債務清
    理條例第151 條第5 項、第6 項亦分別定有明文。是債務人
    如在本條例實施前，已與金融機構成立之無擔保債務協商，
    即應由債務人按其協商條件履行，如因事後發生情事變更，
    如債務人在清償期間因收入或收益不如預期，致該方案履行
    顯有重大困難甚或履行不能，因此係不可歸責於債務人之事
    由，始能准許債務人依本條例規定聲請更生或清算，以避免
    債務人任意毀諾已成立之協商，濫用更生或清算之債務清理
    程序。從而，上開「不可歸責於己之事由」，應係指客觀上
    聲請人之支出增多，或收入、收益減少，非其成立協商時所
    能預期，諸如物價上漲而成本增加、家屬患病等以致支出增
    加，或因病無法工作、受僱之公司倒閉或裁員、失業、減薪
    等以致收入減少等，始足當之。
三、經查，聲請人主張其於95年3 月間，與債權人依據中華民國
    銀行公會會員辦理消費金融案件無擔保債務協商機制，就其
    積欠之上開債務，達成每月應償還27,469元之分期還款協議
    等情，業據聲請人提出協議書、無擔保債務還款計劃各1 份
    （本院卷第26-27 頁）附卷可憑，且聲請人亦依上開分期還
    款協議，支付12期分期款（至96年5 月止）之事實，亦據聲
    請人提出郵政存簿儲金簿之轉帳證明等件（本院卷第40-45
    頁後）在卷可參。從而，聲請人主張其曾積欠債權人上開債
    務，且與債權人達成分期還款協議，並已清償12期分期款等
    語，堪予採信。
四、又聲請人主張其擔任大樓管理主任一職，每月工作收入為24
    ,000 元 等語，已據提出在職證明書為證（本院卷第12頁）
    ，堪信為實。另聲請人雖主張其每月必要之生活費13,000元
    云云，惟本院認聲請人既已揹負巨額負債，其生活費之標準
    即應予以壓縮至最低標準，始符公允。按依內政部於96 年9
    月6 日以台內社字第0960139439號公告之97年度臺灣省低收
    入戶最低生活費，為每人每月9,829 元，而上開公告係內政
    部依據社會救助法第4 條規定所制訂之標準，應屬可採。從
    而，於計算聲請人之每月基本生活費用即應以上開之9,829
    元為宜。是以聲請人目前之每月工作收入為24,000元計算，
    於扣除其基本生活費用9,829 元後，僅餘14,171元，已不足
    以支付每月分期款27,469元。本院斟酌聲請人已依上開分期
    還款協議，清償12期分期款予債權人，業如上述，是聲請人
    並非毫無履行分期款即任意毀約，而聲請人在工作收入扣除
    基本需求之費用後，仍不足以支付每月分期款之情形下，衡
    情自無法苛求聲請人放棄每月基本生活需求，在其無法獲得
    溫飽之狀況下，將每月工作收入先用以還債，是聲請人主張
    其履行上揭分期還款協議顯有重大困難，且係不可歸責聲請
    人等語，應屬可採。此外，本件聲請人復無消費者債務清理
    條例第6 條第3 項、第8 條或第46條各款所定駁回更生聲請
    之事由存在。從而，本件聲請人聲請更生，為有理由，應予
    准許。
六、依消費者債務清理條例第45條第1 項，裁定如主文。
中    華    民    國    97    年    9    月    24     日
                  民事鳳山分庭  法  官  楊富強
上為正本係照原本作成。
本件不得抗告。
本裁定已於97年9月24日下午4時時公告。
中    華    民    國    97    年    9    月    24     日
                                書記官  吳金霞


司法院資訊處製作；財團法人民間司法改革基金會備份。
